---
title: "Il beneficio delle antenne sui mezzi"
subtitle: "Letture RFID prima e dopo l'installazione"
author: "Aldo Caumo"
date: "`r format(Sys.Date(), '%d/%m/%Y')`"
lang: it
params:
  letture: ""
  storico: ""
output:
  html_document:
    toc: true
    toc_depth: 3
    toc_float: true
    mathjax: null
    highlight: tango
---

```{r setup, include=FALSE}
# Per compilare il report sui dati di esempio, dalla radice del progetto:
#   rmarkdown::render("docs/beneficio_antenne.Rmd")
#
# Sui dati reali si indicano i due file, con il percorso a partire dalla
# radice del progetto. L'HTML contiene dati aziendali: va scritto in una
# cartella esclusa da git.
#   rmarkdown::render(
#     "docs/beneficio_antenne.Rmd",
#     params = list(
#       letture = "data-raw/output/letture_app.csv",
#       storico = "data-raw/output/letture_storiche.csv"
#     ),
#     output_dir = "data-raw/output"
#   )
#
# Servono i pacchetti rmarkdown, ggplot2 e pkgload.

knitr::opts_chunk$set(
  echo = FALSE,
  message = FALSE,
  warning = FALSE,
  fig.align = "center",
  fig.retina = 2,
  out.width = "100%"
)

# Il report usa le funzioni del pacchetto trackerfid, comprese quelle interne:
# le carica dai sorgenti, quindi il file deve restare nella cartella docs/.
if (!file.exists("../DESCRIPTION")) {
  stop("Compila questo file dalla cartella docs/ del progetto trackerfid.")
}
pkgload::load_all("..", quiet = TRUE)
library(ggplot2)

# Numeri con la virgola decimale, interi con il punto delle migliaia, quote in
# percentuale.
num <- function(x, cifre = 1) {
  formatC(x, format = "f", digits = cifre, decimal.mark = ",", big.mark = ".")
}
intero <- function(x) formatta_numero(round(x))
pct <- function(x, cifre = 0) paste0(num(100 * x, cifre), "%")
# Differenza in punti, con il segno: "+ 51", "− 3".
con_segno <- function(x) paste(ifelse(x >= 0, "+", "−"), num(abs(x), 0))

# Percentuale preceduta da articolo o preposizione: "il 33%", "all'82%".
# Davanti a 1, 8, 11 e da 80 a 89 serve l'apostrofo, davanti a zero "lo".
con_articolo <- function(x, forma = c("il", "al", "dal")) {
  forme <- list(
    il = c("il ", "l'", "lo "),
    al = c("al ", "all'", "allo "),
    dal = c("dal ", "dall'", "dallo ")
  )[[match.arg(forma)]]
  valore <- round(100 * x)
  quale <- ifelse(
    valore == 0,
    3,
    ifelse(valore %in% c(1, 8, 11) | (valore >= 80 & valore <= 89), 2, 1)
  )
  paste0(forme[quale], pct(x))
}

# Interrompe la compilazione quando i dati non permettono il confronto.
ferma <- function(...) stop(..., call. = FALSE)

# Colori dei grafici: grigio per il sistema precedente, blu per le antenne,
# arancione per gli anni senza letture.
colori <- list(
  antenne = "#2a78d6",
  misto = "#9dbfe8",
  storico = "#b9b8ae",
  vuoto = "#e07b39",
  primario = "#0b0b0b",
  secondario = "#52514e",
  griglia = "#e9e8e4",
  contorno = "#c3c2b7",
  senza_dati = "#e4e3de"
)
# Tasso di lettura sulla mappa: una sola tinta, dal chiaro allo scuro.
rampa_tasso <- c("#86b6ef", "#5598e7", "#2a78d6", "#1c5cab", "#0d366b")
colori_sistema <- c(
  storico = colori$storico,
  misto = colori$misto,
  antenne = colori$antenne
)
nomi_sistema <- c(
  storico = "Sistema precedente",
  misto = "Anno misto",
  antenne = "Antenne"
)
tema_grafico <- theme_minimal(base_size = 12) +
  theme(
    plot.title = element_text(
      face = "bold",
      size = 13.5,
      colour = colori$primario
    ),
    plot.subtitle = element_text(
      size = 10.5,
      colour = colori$secondario,
      lineheight = 1.15,
      margin = margin(t = 5, b = 10)
    ),
    plot.caption = element_text(
      size = 9.5,
      colour = colori$secondario,
      hjust = 0,
      margin = margin(t = 10)
    ),
    plot.title.position = "plot",
    plot.caption.position = "plot",
    panel.grid.minor = element_blank(),
    panel.grid.major.x = element_blank(),
    panel.grid.major.y = element_line(colour = colori$griglia),
    axis.title = element_text(size = 10, colour = colori$secondario),
    axis.text = element_text(colour = colori$secondario),
    strip.text = element_text(
      face = "bold",
      hjust = 0,
      colour = colori$primario
    ),
    legend.position = "top",
    legend.justification = "left",
    legend.title = element_blank(),
    legend.margin = margin(0, 0, 0, 0),
    plot.margin = margin(10, 12, 8, 12)
  )
```

```{css}
.numeri {
  display: grid;
  grid-template-columns: repeat(auto-fit, minmax(170px, 1fr));
  gap: 12px;
  margin: 1.2em 0;
}
.numero {
  padding: 0.8em 1em;
  background: #f6f6f4;
  border-radius: 6px;
}
.numero b {
  display: block;
  font-size: 1.7em;
  line-height: 1.2;
  color: #2a78d6;
}
.numero span {
  font-size: 0.92em;
  color: #52514e;
}
.avviso-esempio {
  margin: 1em 0;
  padding: 0.7em 1em;
  background: #fef5e7;
  border-left: 4px solid #f39c12;
  border-radius: 5px;
}
.formula {
  margin: 1.2em 0;
  padding: 0.8em 1em;
  background: #f6f6f4;
  border-radius: 6px;
  text-align: center;
}
```

```{r dati}
# Senza parametri il report usa i due dataset di esempio del pacchetto.
dati_di_esempio <- !nzchar(params$letture) && !nzchar(params$storico)
if (!dati_di_esempio && !(nzchar(params$letture) && nzchar(params$storico))) {
  ferma("Indica entrambi i file, letture e storico, oppure nessuno dei due.")
}
# I percorsi dei parametri partono dalla radice del progetto.
dalla_radice <- function(percorso) {
  if (file.exists(percorso)) percorso else file.path("..", percorso)
}
file_letture <- if (dati_di_esempio) {
  percorso_dataset_esempio()
} else {
  dalla_radice(params$letture)
}
file_storico <- if (dati_di_esempio) {
  percorso_storico_esempio()
} else {
  dalla_radice(params$storico)
}

# Il report riguarda i contenitori. I sacchetti sono monouso, letti una volta
# sola: restano fuori da tutti i conti, in tutti e due i file.
letture_del_file <- carica_dataset(file_letture)$dati
storico_del_file <- carica_storico(file_storico)$dati
n_sacchetti_esclusi <- sum(rfid_sacchetto(unique(c(
  letture_del_file$RFID,
  storico_del_file$RFID
))))
letture <- senza_sacchetti(letture_del_file)
storico <- senza_sacchetti(storico_del_file)
unite <- unisci_letture(letture, storico)
anagrafica <- anagrafica_rfid(letture)
copertura <- copertura_annuale(unite)
confronto <- confronto_sistemi(unite, anagrafica)
riepilogo <- riepilogo_confronto(confronto)

if (nrow(confronto) == 0) {
  ferma(
    "Nessun RFID letto da entrambi i sistemi ha un anno intero di storia. ",
    "Controlla che i codici RFID dei due file abbiano lo stesso formato."
  )
}
if (riepilogo$n_con_raccolte == 0) {
  ferma(
    "Nessun contenitore del confronto ha le raccolte annue previste: ",
    "serve la colonna numero_raccolte_annue_previste."
  )
}
if (all(is.na(confronto$comune))) {
  ferma(
    "Nessun contenitore del confronto ha il comune: servono le colonne ",
    "comune_da_database o comune_lettura."
  )
}
if (all(is.na(confronto$cantiere))) {
  ferma(
    "Nessun contenitore del confronto ha il cantiere: i comuni del file non ",
    "sono nella tabella dei comuni del pacchetto, ",
    "inst/extdata/comuni_cantieri.csv."
  )
}

# RFID per sistema.
rfid_antenne <- anagrafica$RFID
rfid_storico <- unique(storico$RFID)
n_entrambi <- length(intersect(rfid_antenne, rfid_storico))
n_solo_antenne <- length(setdiff(rfid_antenne, rfid_storico))
solo_storico <- rfid_solo_storico(unite)

# Periodi dei due sistemi.
giorni_storico <- range(lubridate::as_date(storico$giorno_lettura))
giorni_antenne <- range(lubridate::as_date(letture$giorno_lettura))
durata_antenne <- attr(confronto, "giorni_antenne")
anni_storico <- attr(confronto, "anni_storico")
periodi_sovrapposti <- giorni_storico[2] >= giorni_antenne[1]
dal_al <- function(giorni) paste(format(giorni, "%d/%m/%Y"), collapse = " - ")
elenco_anni <- function(anni) {
  if (length(anni) == 1) {
    return(as.character(anni))
  }
  if (all(diff(anni) == 1)) {
    return(paste("dal", min(anni), "al", max(anni)))
  }
  paste(anni, collapse = ", ")
}

# Etichette degli anni: sotto l'anno compare il sistema, se non è il precedente,
# e l'avviso per gli anni coperti solo in parte.
etichette_anni <- stats::setNames(
  paste0(
    copertura$anno,
    ifelse(copertura$sistema == "misto", "\nmisto", ""),
    ifelse(copertura$sistema == "antenne", "\nantenne", ""),
    ifelse(copertura$completo, "", "\nparziale")
  ),
  copertura$anno
)

# Confronto sui contenitori con le raccolte previste.
con_raccolte <- confronto[!is.na(confronto$numero_raccolte_annue_previste), ]
raccolte_medie <- mean(con_raccolte$numero_raccolte_annue_previste)
punti <- riepilogo$tasso_antenne - riepilogo$tasso_storico
recuperate <- intervallo_media(
  con_raccolte$letture_utili_antenne - con_raccolte$letture_utili_storico
)
punti_intervallo <- recuperate[c("inferiore", "superiore")] / raccolte_medie
quota_migliorati <- mean(
  confronto$letture_annue_antenne > confronto$letture_annue_storico
)

# Proiezione su tutti i contenitori censiti letti dalle antenne.
tutti_con_raccolte <- anagrafica[
  !is.na(anagrafica$numero_raccolte_annue_previste),
]
proiezione <- punti * sum(tutti_con_raccolte$numero_raccolte_annue_previste)

# Contenitori che le antenne leggono almeno una volta al mese.
soglia_regolari <- 12
regolari <- confronto[confronto$letture_annue_antenne >= soglia_regolari, ]
quota_vuoti_regolari <- sum(regolari$anni_vuoti) / sum(regolari$anni_servizio)

medie <- media_annuale(unite, anagrafica)

# ---- I tre livelli: intero territorio, cantiere, comune --------------------
# Le regole sono le stesse a ogni livello: cambia solo il raggruppamento. I
# tassi di un cantiere o di un comune sono somme sui suoi contenitori.
punti_di <- function(tabella) {
  100 * (tabella$tasso_antenne - tabella$tasso_storico)
}
# Un cantiere o un comune entra nei confronti se ha almeno un contenitore con
# le raccolte previste.
per_cantiere <- riepilogo_confronto(
  confronto[!is.na(confronto$cantiere), ],
  "cantiere"
)
per_cantiere <- per_cantiere[per_cantiere$n_con_raccolte > 0, ]
per_cantiere$punti <- punti_di(per_cantiere)
medie_cantiere <- media_annuale(unite, anagrafica, "cantiere")
medie_cantiere <- medie_cantiere[
  medie_cantiere$cantiere %in% per_cantiere$cantiere,
]

comuni <- riepilogo_confronto(
  confronto[!is.na(confronto$comune), ],
  c("cantiere", "comune")
)
comuni <- comuni[comuni$n_con_raccolte > 0, ]
comuni$cantiere <- dplyr::coalesce(comuni$cantiere, "Senza cantiere")
comuni$punti <- punti_di(comuni)
# Sotto questa soglia bastano uno o due contenitori a spostare il tasso di un
# comune: il dato è indicativo.
minimo_contenitori <- 5
comuni$solido <- comuni$n_con_raccolte >= minimo_contenitori
solidi <- comuni[comuni$solido, ]

# Consistenza: gli RFID letti dalle antenne, a ogni livello.
consistenza <- function(per = NULL) {
  dplyr::summarise(
    anagrafica,
    comuni = dplyr::n_distinct(comune, na.rm = TRUE),
    rfid = dplyr::n(),
    censiti = sum(presente_a_database == "Presente"),
    letture = sum(letture),
    .by = dplyr::all_of(per)
  )
}
consistenza_cantiere <- dplyr::arrange(consistenza("cantiere"), cantiere)
consistenza_comune <- consistenza(c("cantiere", "comune"))
rfid_senza_cantiere <- sum(is.na(anagrafica$cantiere))
rfid_senza_comune <- sum(is.na(anagrafica$comune))

# Con molti RFID la tabella per RFID intera appesantirebbe la pagina.
massimo_righe_tabella <- 2000

# Altezza della zona servita rispetto alla larghezza, sulla mappa.
zona <- riquadro_zona()
proporzione_zona <- (zona$lat_max - zona$lat_min) /
  ((zona$lng_max - zona$lng_min) *
    cos(mean(c(zona$lat_min, zona$lat_max)) * pi / 180))
```

`r if (dati_di_esempio) '<div class="avviso-esempio">Questo report è compilato sui <b>dati di esempio</b> del pacchetto, che sono simulati. I numeri mostrano il metodo, non i risultati dell\'azienda. L\'ultima sezione spiega come compilarlo sui dati reali.</div>'`

## In breve

Prima delle antenne una lettura registrava solo il codice del contenitore e l'istante. Con le antenne ogni lettura porta anche il mezzo e la posizione. Questo report misura quanto è cambiato il numero di letture, e lo fa sugli **stessi contenitori**, prima e dopo.

<div class="numeri">
<div class="numero"><b>× `r num(riepilogo$rapporto)`</b><span>letture di un contenitore in un anno: da `r num(riepilogo$media_storico)` a `r num(riepilogo$media_antenne)`</span></div>
<div class="numero"><b>`r pct(riepilogo$quota_anni_vuoti)`</b><span>degli anni di servizio senza nemmeno una lettura, con il sistema precedente</span></div>
<div class="numero"><b>`r pct(riepilogo$tasso_storico)` → `r pct(riepilogo$tasso_antenne)`</b><span>delle raccolte previste che risultano lette</span></div>
<div class="numero"><b>+ `r intero(riepilogo$letture_recuperate)`</b><span>letture utili in più ogni anno, su `r intero(riepilogo$n_con_raccolte)` contenitori</span></div>
</div>

- **Stessi contenitori.** Il confronto riguarda i `r intero(riepilogo$n_rfid)` RFID letti da entrambi i sistemi e in servizio da almeno un anno intero prima delle antenne. Così un contenitore nuovo non passa per un contenitore mai letto.
- **Anni vuoti.** Con il sistema precedente `r intero(riepilogo$rfid_con_anni_vuoti)` di questi contenitori, `r con_articolo(riepilogo$rfid_con_anni_vuoti / riepilogo$n_rfid)`, hanno almeno un anno intero senza letture. Non erano contenitori fermi: tra quelli che oggi le antenne leggono almeno una volta al mese gli anni vuoti sono `r con_articolo(quota_vuoti_regolari)`.
- **Letture utili.** Per la fatturazione conta la quota delle raccolte previste che risulta letta. Passa `r con_articolo(riepilogo$tasso_storico, "dal")` `r con_articolo(riepilogo$tasso_antenne, "al")`: `r num(100 * punti, 0)` punti in più, tra `r num(100 * punti_intervallo[1], 0)` e `r num(100 * punti_intervallo[2], 0)` con un intervallo di confidenza al 95%.
- **Territorio, cantieri, comuni.** Gli stessi conti sono ripetuti per cantiere e per comune. Cantieri in cui il tasso di lettura cresce: `r intero(sum(per_cantiere$punti > 0))` su `r intero(nrow(per_cantiere))`. Comuni: `r intero(sum(comuni$punti > 0))` su `r intero(nrow(comuni))`.

## I dati

```{r tabella-dati}
knitr::kable(
  data.frame(
    sistema = c("Sistema precedente", "Antenne"),
    periodo = c(dal_al(giorni_storico), dal_al(giorni_antenne)),
    letture = c(intero(nrow(storico)), intero(nrow(letture))),
    rfid = c(intero(length(rfid_storico)), intero(length(rfid_antenne))),
    contenuto = c(
      "RFID, data e ora",
      "RFID, data e ora, mezzo, posizione, anagrafica"
    )
  ),
  col.names = c(
    "Sistema",
    "Periodo",
    "Letture",
    "RFID",
    "Cosa registra una lettura"
  ),
  align = "llrrl"
)
```

`r if (n_sacchetti_esclusi > 0) sprintf("I file contengono anche %s. Un sacchetto è monouso e viene letto una volta sola: non entra in nessun conto di questo report.", conta(n_sacchetti_esclusi, "sacchetto", "sacchetti"))`

Gli RFID si dividono in tre gruppi.

- **Letti da entrambi i sistemi: `r intero(n_entrambi)`.** Su questi si misura il cambiamento.
- **Letti solo dalle antenne: `r intero(n_solo_antenne)`.** Contenitori nuovi, oppure contenitori che il sistema precedente non ha mai letto: i dati non permettono di distinguerli.
- **Letti solo dal sistema precedente: `r intero(nrow(solo_storico))`.** Contenitori ritirati, oppure non ancora raggiunti dalle antenne. Hanno una [sezione](#gli-rfid-che-le-antenne-non-hanno-ancora-letto) a parte.

Il confronto è fatto a tre livelli: l'intero territorio servito, il cantiere e il comune. Il comune di un contenitore è quello indicato dal database. Per un contenitore non censito è il comune in cui i mezzi lo hanno letto più spesso. Il cantiere è quello del comune.

```{r tabella-territorio}
nel_confronto <- dplyr::count(confronto, cantiere, name = "confronto")
territorio <- consistenza_cantiere |>
  dplyr::left_join(nel_confronto, by = "cantiere") |>
  dplyr::mutate(
    cantiere = dplyr::coalesce(cantiere, "Senza cantiere"),
    confronto = dplyr::coalesce(confronto, 0L)
  ) |>
  dplyr::bind_rows(
    dplyr::mutate(
      consistenza(),
      cantiere = "Intero territorio",
      confronto = nrow(confronto)
    )
  )
knitr::kable(
  data.frame(
    cantiere = territorio$cantiere,
    comuni = intero(territorio$comuni),
    rfid = intero(territorio$rfid),
    censiti = intero(territorio$censiti),
    letture = intero(territorio$letture),
    confronto = intero(territorio$confronto)
  ),
  col.names = c(
    "Cantiere",
    "Comuni",
    "RFID letti dalle antenne",
    "Di cui censiti",
    "Letture con le antenne",
    "Contenitori nel confronto"
  ),
  align = "lrrrrr"
)
```

`r if (rfid_senza_cantiere > 0 || rfid_senza_comune > 0) sprintf("Gli RFID senza cantiere, %s, restano nei conti dell'intero territorio e non entrano in quelli per cantiere. Quelli senza comune, %s, non entrano in quelli per comune.", intero(rfid_senza_cantiere), intero(rfid_senza_comune))`

Ogni anno appartiene a un sistema, oppure a tutti e due.

```{r tabella-anni}
knitr::kable(
  data.frame(
    anno = copertura$anno,
    sistema = unname(nomi_sistema[copertura$sistema]),
    storico = intero(copertura$giorni_storico),
    antenne = intero(copertura$giorni_antenne),
    completo = ifelse(copertura$completo, "Sì", "No, riportato a 12 mesi")
  ),
  col.names = c(
    "Anno",
    "Sistema",
    "Giorni del sistema precedente",
    "Giorni delle antenne",
    "Anno completo"
  ),
  align = "llrrl"
)
```

Un anno è *misto* quando i due sistemi si sono dati il cambio al suo interno: le letture si sommano. Un anno coperto per meno del 95% dei giorni è *parziale*: nei conteggi per contenitore viene riportato a dodici mesi. `r if (periodi_sovrapposti) "**Attenzione:** i periodi dei due sistemi si sovrappongono. Nei giorni in comune uno stesso svuotamento può essere contato due volte."`

## L'intero territorio

Le letture di tutti i contenitori, senza distinguere cantieri e comuni. Le due sezioni successive ripetono gli stessi conti per [cantiere](#cantiere-per-cantiere) e per [comune](#comune-per-comune).

### Le letture anno per anno

```{r grafico-totali, fig.width=8, fig.height=4.2}
totali <- conta_letture_annuali(unite[unite$RFID %in% rfid_antenne, ]) |>
  dplyr::summarise(letture = sum(letture), .by = c("anno", "fonte")) |>
  dplyr::mutate(fonte = factor(fonte, levels = c("antenne", "storico")))
totali_anno <- dplyr::summarise(totali, letture = sum(letture), .by = "anno")

ggplot(totali, aes(factor(anno), letture)) +
  geom_col(aes(fill = fonte), width = 0.68) +
  geom_text(
    data = totali_anno,
    aes(label = intero(letture)),
    vjust = -0.5,
    size = 3.4,
    colour = colori$primario
  ) +
  scale_fill_manual(
    values = c(storico = colori$storico, antenne = colori$antenne),
    labels = c(storico = "Sistema precedente", antenne = "Antenne"),
    breaks = c("storico", "antenne")
  ) +
  scale_x_discrete(labels = etichette_anni) +
  scale_y_continuous(
    labels = intero,
    expand = expansion(mult = c(0, 0.1))
  ) +
  labs(
    title = "Le letture di ogni anno, vecchie e nuove insieme",
    subtitle = sprintf(
      "Letture dei %s RFID letti dalle antenne, per anno e per sistema.",
      intero(length(rfid_antenne))
    ),
    x = NULL,
    y = "Letture"
  ) +
  tema_grafico
```

Il totale dipende anche da quanti contenitori erano in servizio, che negli anni cambiano. Per un confronto alla pari serve la media per contenitore. Qui sotto ogni contenitore entra nel conteggio **dall'anno successivo a quello della sua prima lettura**: da lì in poi era di sicuro in servizio per tutto l'anno. Per questo il primo anno dei dati non compare.

```{r grafico-medie, fig.width=8, fig.height=4.2}
ggplot(medie, aes(factor(anno), letture_utili_medie)) +
  geom_col(aes(fill = sistema), width = 0.68) +
  geom_errorbar(
    aes(ymin = raccolte_medie, ymax = raccolte_medie),
    width = 0.86,
    linetype = "dashed",
    colour = colori$secondario
  ) +
  geom_text(
    aes(label = num(letture_utili_medie)),
    vjust = -0.5,
    size = 3.4,
    colour = colori$primario
  ) +
  annotate(
    "text",
    x = 0.55,
    y = max(medie$raccolte_medie),
    label = "Raccolte previste",
    hjust = 0,
    vjust = -0.6,
    size = 3.2,
    colour = colori$secondario
  ) +
  scale_fill_manual(
    values = colori_sistema,
    labels = nomi_sistema,
    breaks = names(nomi_sistema)
  ) +
  scale_x_discrete(labels = etichette_anni) +
  scale_y_continuous(expand = expansion(mult = c(0, 0.12))) +
  labs(
    title = sprintf(
      "Un contenitore viene letto %s volte l'anno con le antenne, prima da %s a %s",
      num(max(medie$letture_utili_medie[medie$sistema == "antenne"])),
      num(min(medie$letture_utili_medie[medie$sistema == "storico"])),
      num(max(medie$letture_utili_medie[medie$sistema == "storico"]))
    ),
    subtitle = sprintf(
      "Letture utili medie per contenitore, tra i censiti con le raccolte previste.\nTratteggio: raccolte previste in un anno, %s in media.",
      num(mean(medie$raccolte_medie))
    ),
    x = NULL,
    y = "Letture utili per contenitore"
  ) +
  tema_grafico
```

Le *letture utili* di un contenitore in un anno non superano mai le sue raccolte previste. Un tag letto più volte di quante il mezzo passi non è un contenitore svuotato più spesso: è un tag fermo in deposito o rimasto su un mezzo, e l'app lo segnala nell'analisi dei cluster.

### Tabella per RFID

Una riga per ogni RFID letto dalle antenne, con le letture di ogni anno, il cantiere, il comune e le raccolte previste. La casella è vuota negli anni che precedono la prima lettura dell'RFID, ed è zero negli anni successivi senza letture. `r if (nrow(anagrafica) > massimo_righe_tabella) sprintf("Gli RFID sono %s: la tabella riporta i %s con più anni senza letture.", intero(nrow(anagrafica)), intero(massimo_righe_tabella))`

```{r tabella-rfid}
tabella <- tabella_letture_annuali(unite, anagrafica)
if (nrow(tabella) > massimo_righe_tabella) {
  anni_a_zero <- rowSums(
    tabella[grep("^letture_", names(tabella))] == 0,
    na.rm = TRUE
  )
  tabella <- utils::head(tabella[order(-anni_a_zero), ], massimo_righe_tabella)
}
# Le intestazioni riportano l'anno e il suo sistema, come nei grafici.
colonne_anni <- gsub(
  "\n",
  " ",
  etichette_anni[sub(
    "letture_",
    "",
    grep("^letture_", names(tabella), value = TRUE)
  )]
)
names(tabella) <- c(
  "RFID",
  colonne_anni,
  "Cantiere",
  "Comune",
  "Raccolte previste"
)
DT::datatable(
  tabella,
  rownames = FALSE,
  filter = "top",
  class = "display nowrap",
  options = list(
    pageLength = 10,
    scrollX = TRUE,
    language = lingua_dt()
  ),
  callback = DT::JS(
    "$(table.table().container()).find('input[placeholder=\"All\"]').attr('placeholder', 'Tutti');"
  )
) |>
  DT::formatStyle(
    colonne_anni,
    color = DT::styleEqual(0, colori$vuoto),
    fontWeight = DT::styleEqual(0, "bold")
  )
```

### Gli anni senza letture

Un *anno vuoto* è un anno intero del sistema precedente in cui un contenitore già in servizio non ha nemmeno una lettura. Contano gli anni `r elenco_anni(anni_storico)`, e per ogni contenitore solo quelli successivi all'anno della sua prima lettura.

```{r anni-vuoti}
vuoti_per_anno <- griglia_annuale(unite, confronto$RFID) |>
  dplyr::filter(anno %in% anni_storico, anno > primo_anno) |>
  dplyr::summarise(
    in_servizio = dplyr::n(),
    senza_letture = sum(storico == 0),
    .by = "anno"
  ) |>
  dplyr::arrange(anno)

knitr::kable(
  data.frame(
    anno = vuoti_per_anno$anno,
    in_servizio = intero(vuoti_per_anno$in_servizio),
    senza_letture = intero(vuoti_per_anno$senza_letture),
    quota = pct(vuoti_per_anno$senza_letture / vuoti_per_anno$in_servizio)
  ),
  col.names = c("Anno", "Contenitori in servizio", "Senza letture", "Quota"),
  align = "rrrr"
)
```

In tutto `r intero(riepilogo$totale_anni_vuoti)` anni vuoti su `r intero(riepilogo$totale_anni_servizio)` anni di servizio, `r con_articolo(riepilogo$quota_anni_vuoti)`. Riguardano `r intero(riepilogo$rfid_con_anni_vuoti)` contenitori su `r intero(riepilogo$n_rfid)`.

Un anno vuoto può anche essere vero: un contenitore mai esposto, un'utenza sospesa. Per separare i due casi si guardano i soli contenitori che le antenne leggono almeno `r soglia_regolari` volte l'anno, cioè quelli esposti con regolarità. Sono `r intero(nrow(regolari))`, e per loro gli anni vuoti sono `r con_articolo(quota_vuoti_regolari)`: `r intero(sum(regolari$anni_vuoti))` su `r intero(sum(regolari$anni_servizio))`. Per un contenitore letto oggi una o due volte al mese, un anno intero senza letture è una mancata registrazione.

```{r grafico-griglia, fig.width=8, fig.height=6}
classi <- c(
  "Nessuna lettura",
  "Da 1 a 6",
  "Da 7 a 12",
  "Da 13 a 20",
  "Più di 20"
)
ordine <- confronto$RFID[order(
  confronto$letture_annue_storico,
  confronto$letture_annue_antenne
)]
griglia <- griglia_annuale(unite, confronto$RFID) |>
  dplyr::mutate(
    riga = match(RFID, ordine),
    classe = cut(letture, breaks = c(-Inf, 0, 6, 12, 20, Inf), labels = classi)
  )

ggplot(griglia, aes(factor(anno), riga, fill = classe)) +
  geom_tile(width = 0.96, height = 1) +
  scale_fill_manual(
    values = stats::setNames(
      c(colori$vuoto, "#e4e3de", "#bdbcb3", "#85847c", "#3f3e3a"),
      classi
    ),
    drop = FALSE
  ) +
  scale_x_discrete(labels = etichette_anni, position = "top") +
  scale_y_reverse(expand = c(0, 0), breaks = NULL) +
  labs(
    title = "Ogni riga un contenitore, ogni colonna un anno",
    subtitle = sprintf(
      "Letture in un anno dei %s contenitori del confronto. In alto quelli che il sistema precedente leggeva meno.\nIn arancione gli anni senza letture. Casella bianca: prima della prima lettura del contenitore.",
      intero(nrow(confronto))
    ),
    x = NULL,
    y = NULL
  ) +
  tema_grafico +
  theme(panel.grid = element_blank())
```

### Quanto si guadagna

Il vantaggio si misura in tre modi, dal più semplice al più utile per la fatturazione.

**1. Letture per contenitore.** Con il sistema precedente un contenitore veniva letto in media `r num(riepilogo$media_storico)` volte l'anno, con le antenne `r num(riepilogo$media_antenne)`: `r num(riepilogo$rapporto)` volte tanto. `r sub("^(.)", "\\U\\1", con_articolo(quota_migliorati), perl = TRUE)` dei contenitori è letto più spesso di prima.

```{r grafico-confronto, fig.width=6.4, fig.height=5.6, out.width="72%"}
limite <- max(
  confronto$letture_annue_storico,
  confronto$letture_annue_antenne
) *
  1.04
ggplot(confronto, aes(letture_annue_storico, letture_annue_antenne)) +
  geom_abline(
    slope = 1,
    intercept = 0,
    linetype = "dashed",
    colour = colori$secondario
  ) +
  geom_point(
    aes(colour = letture_annue_antenne > letture_annue_storico),
    size = 1.9,
    alpha = 0.6,
    show.legend = FALSE
  ) +
  annotate(
    "text",
    x = limite * 0.98,
    y = limite * 0.6,
    label = "Sulla diagonale:\nstesse letture\nprima e dopo",
    hjust = 1,
    vjust = 1,
    size = 3.2,
    lineheight = 0.95,
    colour = colori$secondario
  ) +
  scale_colour_manual(
    values = c(`TRUE` = colori$antenne, `FALSE` = colori$vuoto)
  ) +
  coord_equal(xlim = c(0, limite), ylim = c(0, limite), expand = FALSE) +
  labs(
    title = sprintf(
      "%s contenitori su %s sono letti più spesso di prima",
      intero(sum(
        confronto$letture_annue_antenne > confronto$letture_annue_storico
      )),
      intero(nrow(confronto))
    ),
    subtitle = "Un punto per contenitore. Sopra la diagonale le antenne leggono di più.",
    x = "Letture in un anno, sistema precedente",
    y = "Letture in un anno, antenne"
  ) +
  tema_grafico +
  theme(panel.grid.major.x = element_line(colour = colori$griglia))
```

**2. Quota delle raccolte previste.** Più letture non bastano: contano quelle che corrispondono a un passaggio del mezzo. Il *tasso di lettura* mette a confronto le letture utili con le raccolte previste dall'anagrafica.

<div class="formula">
tasso di lettura = letture utili in un anno ÷ raccolte previste in un anno
</div>

Sui `r intero(riepilogo$n_con_raccolte)` contenitori censiti del confronto le raccolte previste sono `r intero(riepilogo$raccolte_previste)` l'anno. Il sistema precedente ne registrava `r intero(riepilogo$utili_storico)`, `r con_articolo(riepilogo$tasso_storico)`. Le antenne ne registrano `r intero(riepilogo$utili_antenne)`, `r con_articolo(riepilogo$tasso_antenne)`.

**3. Letture recuperate.** La differenza tra i due tassi, moltiplicata per le raccolte previste, dà le letture che prima mancavano.

<div class="formula">
letture recuperate in un anno = (tasso con le antenne − tasso precedente) × raccolte previste
</div>

- **Per contenitore:** `r num(recuperate["media"])` letture utili in più all'anno, tra `r num(recuperate["inferiore"])` e `r num(recuperate["superiore"])` con un intervallo di confidenza al 95%.
- **Sui contenitori del confronto:** `r intero(riepilogo$letture_recuperate)` letture in più all'anno, pari a circa `r intero(riepilogo$litri_recuperati / 1000)` metri cubi di volume svuotato che prima non risultava.
- **Su tutti i censiti letti dalle antenne:** se lo stesso guadagno vale per tutti i `r intero(nrow(tutti_con_raccolte))` contenitori con le raccolte previste, le letture recuperate sono circa `r intero(proiezione)` l'anno. È una proiezione: il confronto diretto è possibile solo sui contenitori con una storia.

Ogni lettura recuperata è uno svuotamento che prima non risultava e che ora si può attribuire a un'utenza. Per tradurla in euro basta moltiplicarla per la tariffa a svuotamento o a litro.

## Cantiere per cantiere

Gli stessi conti, ripetuti per ogni cantiere. Un contenitore appartiene al cantiere del suo comune.

### Anno per anno

```{r grafico-cantieri, fig.width=8, fig.height=2.9 * ceiling(nrow(per_cantiere) / 2) + 0.9}
previste_cantiere <- dplyr::summarise(
  medie_cantiere,
  raccolte_medie = mean(raccolte_medie),
  .by = "cantiere"
)
cambia_di_piu <- per_cantiere[which.max(abs(per_cantiere$punti)), ]

ggplot(medie_cantiere, aes(factor(anno), letture_utili_medie)) +
  geom_col(aes(fill = sistema), width = 0.68) +
  geom_hline(
    data = previste_cantiere,
    aes(yintercept = raccolte_medie),
    linetype = "dashed",
    colour = colori$secondario
  ) +
  geom_text(
    aes(label = num(letture_utili_medie)),
    vjust = -0.5,
    size = 3.1,
    colour = colori$primario
  ) +
  geom_text(
    data = previste_cantiere,
    aes(
      x = -Inf,
      y = raccolte_medie,
      label = paste("Raccolte previste:", num(raccolte_medie))
    ),
    hjust = -0.04,
    vjust = -0.6,
    size = 3,
    colour = colori$secondario
  ) +
  facet_wrap(~cantiere, ncol = 2) +
  scale_fill_manual(
    values = colori_sistema,
    labels = nomi_sistema,
    breaks = names(nomi_sistema)
  ) +
  scale_x_discrete(labels = etichette_anni) +
  scale_y_continuous(expand = expansion(mult = c(0, 0.2))) +
  labs(
    title = sprintf(
      "%s cambia di più: %s %s delle raccolte previste",
      cambia_di_piu$cantiere,
      con_articolo(cambia_di_piu$tasso_storico, "dal"),
      con_articolo(cambia_di_piu$tasso_antenne, "al")
    ),
    subtitle = "Letture utili medie per contenitore, anno per anno. Tratteggio: media delle raccolte previste nel cantiere.",
    x = NULL,
    y = "Letture utili per contenitore"
  ) +
  tema_grafico
```

### I cantieri prima e dopo

L'ultima riga riporta l'intero territorio, con gli stessi conti.

```{r tabella-cantieri}
righe_cantieri <- dplyr::bind_rows(
  per_cantiere,
  dplyr::mutate(
    riepilogo,
    cantiere = "Intero territorio",
    punti = 100 * (tasso_antenne - tasso_storico)
  )
)
knitr::kable(
  data.frame(
    cantiere = righe_cantieri$cantiere,
    contenitori = intero(righe_cantieri$n_rfid),
    vuoti = pct(righe_cantieri$quota_anni_vuoti),
    letture = paste(
      num(righe_cantieri$media_storico),
      "→",
      num(righe_cantieri$media_antenne)
    ),
    prima = pct(righe_cantieri$tasso_storico),
    dopo = pct(righe_cantieri$tasso_antenne),
    punti = con_segno(righe_cantieri$punti),
    recuperate = intero(righe_cantieri$letture_recuperate)
  ),
  col.names = c(
    "Cantiere",
    "Contenitori",
    "Anni vuoti",
    "Letture l'anno, prima → dopo",
    "Tasso prima",
    "Tasso dopo",
    "Punti",
    "Letture recuperate"
  ),
  align = "lrrrrrrr"
)
```

*Contenitori*: quelli del confronto, letti da entrambi i sistemi. I tassi e le letture recuperate riguardano quelli, tra loro, con le raccolte previste in anagrafica.

`r if (nrow(per_cantiere) > 1) sprintf("Con il sistema precedente il tasso di lettura andava %s %s secondo il cantiere. Con le antenne va %s %s. Lo scarto tra il cantiere letto meglio e quello letto peggio passa da %s a %s punti: %s", con_articolo(min(per_cantiere$tasso_storico), "dal"), con_articolo(max(per_cantiere$tasso_storico), "al"), con_articolo(min(per_cantiere$tasso_antenne), "dal"), con_articolo(max(per_cantiere$tasso_antenne), "al"), num(100 * diff(range(per_cantiere$tasso_storico)), 0), num(100 * diff(range(per_cantiere$tasso_antenne)), 0), if (diff(range(per_cantiere$tasso_antenne)) < diff(range(per_cantiere$tasso_storico))) "con le antenne i cantieri si somigliano di più." else "le differenze tra i cantieri non si sono ridotte.")`

## Comune per comune

I comuni con contenitori confrontabili sono `r intero(nrow(comuni))`. Il tasso di lettura di un comune con pochi contenitori va letto con cautela: sotto i `r minimo_contenitori` contenitori con le raccolte previste bastano uno o due bidoni a spostarlo. I comuni in questa condizione sono `r intero(sum(!comuni$solido))`: nel grafico hanno il cerchio vuoto, nella tabella sono segnati.

### I comuni prima e dopo

```{r grafico-comuni, fig.width=8, fig.height=0.21 * nrow(comuni) + 0.3 * length(unique(comuni$cantiere)) + 1.7}
da_disegnare <- comuni
# In ogni cantiere, dall'alto il comune che le antenne leggono meglio.
da_disegnare$comune <- factor(
  da_disegnare$comune,
  levels = unique(da_disegnare$comune[order(da_disegnare$tasso_antenne)])
)
# Cerchio pieno, oppure vuoto per i comuni con pochi contenitori.
riempimento <- function(colore) ifelse(da_disegnare$solido, colore, "#ffffff")
da_disegnare$riempimento_storico <- riempimento(colori$storico)
da_disegnare$riempimento_antenne <- riempimento(colori$antenne)

ggplot(da_disegnare, aes(y = comune)) +
  geom_segment(
    aes(x = tasso_storico, xend = tasso_antenne, yend = comune),
    colour = colori$contorno,
    linewidth = 0.9
  ) +
  # Anello bianco: i due cerchi restano distinti anche quando si toccano.
  geom_point(aes(x = tasso_storico), colour = "#ffffff", size = 3.9) +
  geom_point(aes(x = tasso_antenne), colour = "#ffffff", size = 3.9) +
  geom_point(
    aes(x = tasso_storico, colour = "storico", fill = riempimento_storico),
    shape = 21,
    size = 2.5,
    stroke = 1.1
  ) +
  geom_point(
    aes(x = tasso_antenne, colour = "antenne", fill = riempimento_antenne),
    shape = 21,
    size = 2.5,
    stroke = 1.1
  ) +
  facet_grid(rows = vars(cantiere), scales = "free_y", space = "free_y") +
  scale_colour_manual(
    values = colori_sistema[c("storico", "antenne")],
    labels = nomi_sistema[c("storico", "antenne")],
    breaks = c("storico", "antenne")
  ) +
  scale_fill_identity() +
  scale_x_continuous(
    labels = function(x) pct(x),
    breaks = seq(0, 1, 0.2),
    limits = c(0, 1),
    expand = expansion(mult = 0.03),
    sec.axis = dup_axis()
  ) +
  guides(
    colour = guide_legend(
      override.aes = list(
        fill = unname(colori_sistema[c("storico", "antenne")])
      )
    )
  ) +
  labs(
    title = sprintf(
      "In %s comuni su %s le antenne leggono una quota maggiore delle raccolte previste",
      intero(sum(comuni$punti > 0)),
      intero(nrow(comuni))
    ),
    subtitle = sprintf(
      "Tasso di lettura di ogni comune, prima e con le antenne. In ogni cantiere, dall'alto i comuni letti meglio oggi.\nCerchio vuoto: meno di %s contenitori con le raccolte previste.",
      minimo_contenitori
    ),
    x = NULL,
    y = NULL
  ) +
  tema_grafico +
  theme(
    panel.grid.major.y = element_blank(),
    panel.grid.major.x = element_line(colour = colori$griglia),
    axis.text.y = element_text(size = 8.5),
    strip.text.y = element_text(angle = 0, hjust = 0, size = 9.5),
    panel.spacing.y = unit(10, "pt")
  )
```

`r if (nrow(solidi) > 1) sprintf("Tra i %s comuni con almeno %s contenitori confrontabili il tasso di lettura andava %s %s con il sistema precedente. Con le antenne va %s %s.", intero(nrow(solidi)), minimo_contenitori, con_articolo(min(solidi$tasso_storico), "dal"), con_articolo(max(solidi$tasso_storico), "al"), con_articolo(min(solidi$tasso_antenne), "dal"), con_articolo(max(solidi$tasso_antenne), "al")) else sprintf("I comuni con almeno %s contenitori confrontabili sono meno di due: i tassi per comune sono tutti indicativi.", minimo_contenitori)`

`r if (nrow(solidi) > 0) sprintf("Tra questi comuni, i primi da guardare sono quelli che le antenne leggono meno: %s.", paste(sprintf("%s (%s)", utils::head(solidi$comune[order(solidi$tasso_antenne)], 3), pct(utils::head(sort(solidi$tasso_antenne), 3))), collapse = ", "))`

### La mappa dei comuni

```{r mappa-comuni, fig.width=8, fig.height=3.75 * proporzione_zona + 1.75}
classi_tasso <- c("fino al 20%", "20-40%", "40-60%", "60-80%", "oltre l'80%")
senza_dati <- "senza contenitori confrontabili"
sistemi_mappa <- c("Sistema precedente", "Antenne")
# Confini dei comuni serviti: ogni comune può avere più poligoni, e ogni
# poligono dei fori.
confini <- poligoni_comuni()

tassi_mappa <- dplyr::bind_rows(
  data.frame(
    comune = comuni$comune,
    sistema = sistemi_mappa[1],
    tasso = comuni$tasso_storico
  ),
  data.frame(
    comune = comuni$comune,
    sistema = sistemi_mappa[2],
    tasso = comuni$tasso_antenne
  )
)
poligoni <- dplyr::cross_join(
  confini[, c("comune", "poligono", "anello", "longitudine", "latitudine")],
  data.frame(sistema = sistemi_mappa)
) |>
  dplyr::left_join(tassi_mappa, by = c("comune", "sistema")) |>
  dplyr::mutate(
    sistema = factor(sistema, levels = sistemi_mappa),
    classe = as.character(cut(
      tasso,
      breaks = c(-Inf, 0.2, 0.4, 0.6, 0.8, Inf),
      labels = classi_tasso
    )),
    classe = factor(
      dplyr::coalesce(classe, senza_dati),
      levels = c(classi_tasso, senza_dati)
    )
  )
# Il nome di ogni cantiere, al centro dei suoi comuni.
nomi_cantieri <- dplyr::summarise(
  comuni_cantieri(),
  longitudine = mean(longitudine),
  latitudine = mean(latitudine),
  .by = "cantiere"
)
oltre_la_meta <- c(
  prima = sum(comuni$tasso_storico > 0.5),
  dopo = sum(comuni$tasso_antenne > 0.5)
)
fuori_mappa <- sum(!comuni$comune %in% confini$comune)

ggplot(poligoni, aes(longitudine, latitudine)) +
  geom_polygon(
    aes(group = poligono, subgroup = anello, fill = classe),
    colour = "#ffffff",
    linewidth = 0.3
  ) +
  geom_label(
    data = nomi_cantieri,
    aes(label = cantiere),
    size = 2.7,
    fontface = "bold",
    colour = colori$primario,
    fill = "#ffffff",
    alpha = 0.82,
    linewidth = 0,
    label.padding = unit(2.5, "pt")
  ) +
  facet_wrap(~sistema) +
  scale_fill_manual(
    values = stats::setNames(
      c(rampa_tasso, colori$senza_dati),
      c(classi_tasso, senza_dati)
    ),
    drop = FALSE
  ) +
  coord_quickmap() +
  guides(fill = guide_legend(nrow = 1)) +
  labs(
    title = sprintf(
      "Comuni oltre la metà delle raccolte previste: da %s a %s su %s",
      intero(oltre_la_meta[["prima"]]),
      intero(oltre_la_meta[["dopo"]]),
      intero(nrow(comuni))
    ),
    subtitle = "Tasso di lettura di ogni comune: più scuro il colore, più raccolte previste risultano lette.",
    caption = paste0(
      sprintf(
        "Confini dei comuni: ISTAT, dalla raccolta geojson-italy, rilascio del %s.",
        format(as.Date(attr(confini, "versione")), "%d/%m/%Y")
      ),
      if (fuori_mappa > 0) {
        sprintf(
          " %s comuni del confronto non sono nella tabella dei comuni e non compaiono.",
          intero(fuori_mappa)
        )
      }
    ),
    x = NULL,
    y = NULL
  ) +
  tema_grafico +
  theme(
    panel.grid.major.x = element_blank(),
    panel.grid.major.y = element_blank(),
    axis.text = element_blank(),
    legend.key.size = unit(11, "pt"),
    legend.text = element_text(size = 9),
    legend.key.spacing.x = unit(10, "pt")
  )
```

### Tabella dei comuni

Una riga per comune, ordinabile e filtrabile. All'apertura i comuni sono in ordine di tasso di lettura con le antenne, dal più basso.

```{r tabella-comuni}
tabella_comuni <- comuni |>
  dplyr::left_join(
    consistenza_comune[, c("comune", "rfid")],
    by = "comune"
  ) |>
  dplyr::transmute(
    Cantiere = cantiere,
    Comune = comune,
    `RFID letti dalle antenne` = rfid,
    `Contenitori confrontabili` = n_con_raccolte,
    `Anni vuoti` = quota_anni_vuoti,
    `Tasso prima` = tasso_storico,
    `Tasso con le antenne` = tasso_antenne,
    Punti = punti,
    `Letture recuperate` = letture_recuperate,
    `Pochi contenitori` = ifelse(solido, "", "Sì")
  )
DT::datatable(
  tabella_comuni,
  rownames = FALSE,
  filter = "top",
  class = "display nowrap",
  options = list(
    pageLength = 15,
    scrollX = TRUE,
    # colonna 6, contando da zero: il tasso con le antenne
    order = list(list(6, "asc")),
    language = lingua_dt()
  ),
  callback = DT::JS(
    "$(table.table().container()).find('input[placeholder=\"All\"]').attr('placeholder', 'Tutti');"
  )
) |>
  DT::formatPercentage(
    c("Anni vuoti", "Tasso prima", "Tasso con le antenne"),
    0
  ) |>
  DT::formatRound("Punti", 0) |>
  DT::formatRound("Letture recuperate", 0, mark = ".", dec.mark = ",")
```

*RFID letti dalle antenne*: tutti quelli del comune, anche senza una storia con il sistema precedente. *Contenitori confrontabili*: letti da entrambi i sistemi e con le raccolte previste in anagrafica. Su questi sono calcolati i tassi.

## Gli RFID che le antenne non hanno ancora letto

`r intero(nrow(solo_storico))` RFID compaiono nelle letture del sistema precedente e non in quelle delle antenne. L'anno dell'ultima lettura aiuta a capire di che cosa si tratta.

```{r solo-storico}
ultimo_anno_storico <- max(lubridate::year(storico$giorno_lettura))
per_ultimo_anno <- dplyr::count(solo_storico, ultimo_anno, name = "rfid")
recenti <- sum(solo_storico$ultimo_anno == ultimo_anno_storico)

knitr::kable(
  data.frame(
    anno = per_ultimo_anno$ultimo_anno,
    rfid = intero(per_ultimo_anno$rfid)
  ),
  col.names = c("Anno dell'ultima lettura", "RFID"),
  align = "rr"
)
```

- **Ultima lettura lontana nel tempo:** con ogni probabilità contenitori ritirati o tag sostituiti.
- **Ultima lettura nel `r ultimo_anno_storico`: `r intero(recenti)` RFID.** Erano in servizio fino a poco prima delle antenne. Sono i primi da controllare: contenitori su giri non ancora coperti, tag che le antenne non riescono a leggere, oppure ritiri recenti.

## Come sono fatti i conti

1. **Coorte.** Entrano nel confronto gli RFID letti da entrambi i sistemi, con almeno un anno intero del sistema precedente dopo l'anno della loro prima lettura.
2. **Anni di servizio.** Per il sistema precedente contano solo gli anni interi, non toccati dalle antenne. Per ogni contenitore si parte dall'anno successivo a quello della prima lettura: prima potrebbe non essere stato ancora consegnato.
3. **Letture con le antenne.** Sono riportate a un anno in base ai giorni coperti dalle antenne: qui `r intero(durata_antenne)`.
4. **Letture utili.** Per ogni contenitore non superano le raccolte annue previste. Le letture in eccesso non contano.
5. **Tasso di lettura.** Somma delle letture utili divisa per la somma delle raccolte previste, sui contenitori censiti che le hanno in anagrafica.
6. **Intervallo di confidenza.** Calcolato sulla differenza di letture utili di ogni contenitore, prima e dopo.
7. **Territorio, cantiere, comune.** Le regole sono le stesse ai tre livelli. Il comune di un contenitore è l'ultimo indicato dal database; per un contenitore non censito è il comune in cui è stato letto più spesso. Il cantiere è quello del comune, secondo la tabella dei comuni del pacchetto. Il tasso di un cantiere o di un comune è la somma delle letture utili dei suoi contenitori divisa per la somma delle loro raccolte previste: non è la media dei tassi.
8. **Sacchetti.** I sacchetti, riconosciuti dal codice RFID, sono monouso e vengono letti una volta sola. Sono tolti dai due file prima di ogni conto.

Le funzioni sono in `R/utils_storico.R` e hanno i loro test: `anagrafica_rfid()`, `confronto_sistemi()`, `riepilogo_confronto()`, `media_annuale()`, `tabella_letture_annuali()`. I sacchetti li toglie `senza_sacchetti()`, in `R/utils_data_processing.R`. `riepilogo_confronto()` e `media_annuale()` accettano il livello a cui raggruppare.

## Cosa resta da verificare

- **Gli anni vuoti delle antenne.** Il confronto parte dagli RFID che le antenne hanno letto, quindi per le antenne gli anni vuoti non si possono ancora contare allo stesso modo. Servirà un secondo anno completo: quanti contenitori letti nel primo anno non lo sono nel secondo.
- **Raccolte previste di oggi.** L'anagrafica riporta le raccolte previste attuali. Il confronto le applica anche agli anni passati, come se il calendario non fosse cambiato.
- **Anni vuoti veri.** Un contenitore può non essere stato esposto per un anno. La verifica sui contenitori regolari riduce questo dubbio, non lo elimina.
- **Periodo delle antenne.** Le letture con le antenne coprono `r intero(durata_antenne)` giorni. `r if (durata_antenne < 365) "Meno di un anno: il riporto a dodici mesi risente delle stagioni e dei mezzi attrezzati per ultimi." else "Se alcuni mezzi sono stati attrezzati dopo gli altri, il dato delle antenne è stimato per difetto."`
- **Comuni con pochi contenitori.** Sotto i `r minimo_contenitori` contenitori confrontabili il tasso di un comune dipende da uno o due bidoni. Qui i comuni in questa condizione sono `r intero(sum(!comuni$solido))` su `r intero(nrow(comuni))`.
- **Lettura e svuotamento.** Una lettura dice che il mezzo è passato accanto al tag. Le letture utili e l'analisi dei cluster dell'app tolgono i casi più evidenti di tag letti senza svuotamento.
`r if (dati_di_esempio) "- **Dati di prova.** I numeri di questo documento vengono dai dataset di esempio, costruiti a tavolino. Sui dati reali le differenze possono essere più o meno nette."`

## Rifare il report sui dati reali

Servono due file: le letture con le antenne, nel formato dell'app, e le letture storiche, con le colonne `RFID` e `giorno_lettura`. I codici RFID devono avere lo stesso formato nei due file. Per i conti a livello di cantiere e di comune il file delle letture deve avere le colonne `comune_da_database`, `comune_lettura` e `cantiere`. Dalla radice del progetto:

```r
rmarkdown::render(
  "docs/beneficio_antenne.Rmd",
  params = list(
    letture = "data-raw/output/letture_app.csv",
    storico = "data-raw/output/letture_storiche.csv"
  ),
  output_dir = "data-raw/output"
)
```

L'HTML prodotto contiene dati aziendali. La cartella `data-raw/output/` è esclusa da git: va lasciato lì.
