---
title: "Indice di fiducia dei cluster RFID"
subtitle: "Come si calcola e perché è semplice ed efficace"
author: "Aldo Caumo"
date: "`r format(Sys.Date(), '%d/%m/%Y')`"
lang: it
output:
  html_document:
    toc: true
    toc_depth: 2
    toc_float: true
    mathjax: null
---

```{r setup, include=FALSE}
# Per compilare il report, dalla radice del progetto:
#   rmarkdown::render("docs/indice_fiducia.Rmd")
# Servono i pacchetti rmarkdown, ggplot2 e pkgload.

knitr::opts_chunk$set(
  echo = FALSE,
  message = FALSE,
  warning = FALSE,
  fig.align = "center",
  fig.retina = 2,
  out.width = "100%"
)

# Il report usa le funzioni del pacchetto trackerfid, comprese quelle interne:
# le carica dai sorgenti, quindi il file deve restare nella cartella docs/.
if (!file.exists("../DESCRIPTION")) {
  stop("Compila questo file dalla cartella docs/ del progetto trackerfid.")
}
pkgload::load_all("..", quiet = TRUE)
library(ggplot2)

# Numeri con la virgola decimale.
num <- function(x, cifre = 2) {
  formatC(x, format = "f", digits = cifre, decimal.mark = ",", big.mark = ".")
}

# Interrompe la compilazione se una frase del testo non corrisponde più ai dati.
verifica_testo <- function(condizione, frase) {
  if (!isTRUE(condizione)) {
    stop(
      "Il testo del report non corrisponde più ai dati: ",
      frase,
      call. = FALSE
    )
  }
}

# Colori dei grafici: un grigio per i dati, un solo colore di accento.
colori <- list(
  accento = "#2a78d6",
  dati = "#c3c2b7",
  traccia = "#e9e8e4",
  primario = "#0b0b0b",
  secondario = "#52514e",
  asse = "#c3c2b7",
  riferimento = "#898781"
)
tema_grafico <- theme_void(base_size = 12) +
  theme(
    plot.title = element_text(
      face = "bold",
      size = 13.5,
      colour = colori$primario
    ),
    plot.subtitle = element_text(
      size = 10.5,
      colour = colori$secondario,
      lineheight = 1.15,
      margin = margin(t = 5, b = 12)
    ),
    plot.caption = element_text(
      size = 9.5,
      colour = colori$secondario,
      hjust = 0,
      margin = margin(t = 10)
    ),
    plot.title.position = "plot",
    plot.caption.position = "plot",
    plot.margin = margin(10, 12, 8, 12)
  )
```

```{css}
.formula {
  margin: 1.2em 0;
  padding: 0.8em 1em;
  background: #f6f6f4;
  border-radius: 6px;
  font-size: 1.1em;
  text-align: center;
}
```

```{r dati}
# Analisi dei cluster sull'anno più recente del dataset di esempio.
letture <- carica_dataset(percorso_dataset_esempio())$dati
anno <- max(anni_disponibili(letture))
periodo <- periodo_anno(anno)
analisi <- calcola_analisi_cluster(letture, periodo[1], periodo[2])
parametri <- attr(analisi, "parametri")
soglie <- parametri$soglie
pesi <- pesi_fiducia()

# Le sei verifiche, nell'ordine in cui compaiono nel report.
verifiche <- data.frame(
  campo = c(
    "letture",
    "compattezza",
    "censimento",
    "coerenza",
    "raccolte",
    "unicita"
  ),
  verifica = c(
    "Letture",
    "Compattezza",
    "Censimento",
    "Coerenza",
    "Raccolte",
    "Unicità"
  ),
  domanda = c(
    "Il cluster ha abbastanza letture?",
    "Le letture cadono tutte nello stesso punto?",
    "Il contenitore è a database?",
    "Il servizio è sempre lo stesso?",
    "Le raccolte osservate corrispondono a quelle previste?",
    "Il contenitore è stato letto in un solo luogo?"
  ),
  regola = c(
    "Letture del cluster divise per 10, con massimo 1. Cinque letture valgono 0,5",
    sprintf(
      "1 fino a %s m di dispersione, 0 da %s m in su. In mezzo scende su scala logaritmica: %s m valgono 0,5",
      soglie$compatto_m,
      soglie$disperso_m,
      round(sqrt(soglie$compatto_m * soglie$disperso_m))
    ),
    "1 se presente, 0 se non presente",
    sprintf(
      "Censito: 1 se il servizio non è mai cambiato, 0,5 se è cambiato. Non censito: 0 se il giro prevalente copre fino al 50%% delle letture, 1 dall'%s%%, proporzionale in mezzo",
      100 * soglie$coerenza_atteso
    ),
    "Il valore minore diviso per il maggiore, tra raccolte presunte e previste. 0,5 se le previste non sono note",
    "Quota delle letture del contenitore che cadono in questo cluster"
  ),
  stringsAsFactors = FALSE
)
verifiche$peso <- unname(pesi[verifiche$campo])
verifiche$inizio <- cumsum(verifiche$peso) - verifiche$peso

# La tabella di analisi non riporta due dati che entrano nell'indice: se il
# servizio è cambiato e quanto pesa il giro prevalente. Si ricavano dalle letture.
nel_periodo <- filtra_periodo(letture, periodo)
servizi <- dplyr::summarise(
  nel_periodo,
  servizio_stabile = dplyr::n_distinct(servizio_transponder, na.rm = TRUE) <= 1,
  .by = "RFID"
)
quote_giro <- nel_periodo |>
  dplyr::arrange(RFID, giorno_lettura) |>
  assegna_cluster(parametri$eps_m, parametri$min_pts) |>
  # Il giro c'è su ogni lettura: per la stima contano quelle non censite.
  dplyr::filter(presente_a_database == "Non Presente", !is.na(servizio_atteso)) |>
  dplyr::count(RFID, cluster_id, servizio_atteso) |>
  dplyr::summarise(
    quota_atteso = max(n) / sum(n),
    .by = c("RFID", "cluster_id")
  )
dettaglio <- analisi |>
  dplyr::left_join(servizi, by = "RFID") |>
  dplyr::left_join(quote_giro, by = c("RFID", "cluster_id")) |>
  dplyr::mutate(censito = presente_a_database == "Presente")

# Indice con pesi a scelta, calcolato dalla funzione del pacchetto.
indice_con_pesi <- function(pesi_usati) {
  indice_fiducia(
    censito = dettaglio$censito,
    cluster_letture = dettaglio$cluster_numero_letture,
    globale_letture = dettaglio$globale_numero_letture,
    dispersione_m = dettaglio$cluster_dispersione_90th_m,
    servizio_stabile = dettaglio$servizio_stabile,
    quota_atteso = dettaglio$quota_atteso,
    previste = dettaglio$numero_raccolte_annue_previste,
    presunte = dettaglio$numero_raccolte_annue_presunte,
    soglie = soglie,
    pesi = pesi_usati
  )
}

# Punteggio di ogni verifica: la stessa funzione, con tutto il peso su quella
# verifica. La formula non viene riscritta qui, quindi non può divergere.
punteggi <- sapply(verifiche$campo, function(campo) {
  indice_con_pesi(replace(pesi * 0, campo, 1))
})
verifica_testo(
  max(abs(indice_con_pesi(pesi) - analisi$cluster_indice_fiducia)) <= 0.01,
  "l'indice ricalcolato non coincide con quello dell'analisi."
)

# Cluster usati come esempi svolti.
esempi <- data.frame(
  chiave = c("regolare", "cambiato", "non_censito", "mezzo", "isolata"),
  RFID = c(
    "RFD20241001058",
    "RFD20250901001",
    "RFD20241014226",
    "RFD20250203302",
    "RFD20241003303"
  ),
  cluster_id = c(1L, 1L, 1L, 1L, 2L),
  esempio = c(
    "Contenitore regolare",
    "Servizio cambiato nel periodo",
    "Non censito regolare, giri misti",
    "Tag rimasto sul mezzo",
    "Lettura isolata, GPS impreciso"
  ),
  evidenza = c(FALSE, FALSE, FALSE, TRUE, FALSE),
  stringsAsFactors = FALSE
)
esempi$riga <- match(
  paste(esempi$RFID, esempi$cluster_id),
  paste(dettaglio$RFID, dettaglio$cluster_id)
)
verifica_testo(
  !anyNA(esempi$riga),
  "i cluster degli esempi non sono nel dataset."
)
esempi$indice <- dettaglio$cluster_indice_fiducia[esempi$riga]
rownames(esempi) <- esempi$chiave

# Dati, punteggi e punti persi di un esempio.
dati_esempio <- function(chiave) dettaglio[esempi[chiave, "riga"], ]
punteggi_esempio <- function(chiave) punteggi[esempi[chiave, "riga"], ]
persi_esempio <- function(chiave) {
  stats::setNames(
    verifiche$peso * (1 - punteggi_esempio(chiave)),
    verifiche$campo
  )
}

# Nomi in chiaro degli indicatori.
nomi_indicatore <- c(
  "VALID_TARGET" = "Regolari",
  "RELOCATED_BIN" = "Spostati",
  "GHOST_TAG" = "Poche letture",
  "DEPOT_STUCK" = "Fermo in deposito",
  "TRUCK_STOWAWAY" = "Rimasto sul mezzo",
  "SCATTERED_READS / GPS_NOISE" = "Letture sparse",
  "UNCATEGORIZED" = "Non classificati"
)
# Soglia usata solo in questo report per contare i cluster "alti" e "bassi".
soglia_esempio <- 0.80

riepilogo <- dplyr::summarise(
  analisi,
  cluster = dplyr::n(),
  mediana = stats::median(cluster_indice_fiducia),
  sopra = sum(cluster_indice_fiducia >= soglia_esempio),
  .by = "indicatore_cluster"
)
riepilogo <- riepilogo[
  match(
    intersect(names(nomi_indicatore), riepilogo$indicatore_cluster),
    riepilogo$indicatore_cluster
  ),
]
riepilogo$nome <- unname(nomi_indicatore[riepilogo$indicatore_cluster])
riepilogo$y <- rev(seq_len(nrow(riepilogo)))
mediana_di <- function(indicatori) {
  riepilogo$mediana[riepilogo$indicatore_cluster %in% indicatori]
}
anomali <- c(
  "GHOST_TAG",
  "SCATTERED_READS / GPS_NOISE",
  "DEPOT_STUCK",
  "TRUCK_STOWAWAY"
)
verifica_testo(
  all(c("VALID_TARGET", anomali) %in% riepilogo$indicatore_cluster),
  "mancano alcuni indicatori citati nel testo."
)
```

L'indice di fiducia è un voto da 0 a 1 che dice quanto ci si può fidare di un cluster di letture RFID. Si ottiene sommando sei verifiche, ognuna con un punteggio da 0 a 1 e un peso fisso: ogni punto perso ha una causa che si legge direttamente nei dati.

*Numeri e grafici di questo report sono calcolati alla compilazione con le funzioni del pacchetto, sul dataset di esempio dell'app, anno `r anno`: `r formatta_numero(nrow(analisi))` cluster di `r formatta_numero(dplyr::n_distinct(analisi$RFID))` contenitori.*

## Come si calcola

Per ogni cluster si risponde a sei domande. Ogni risposta è un punteggio da 0 a 1. L'indice è la somma dei sei punteggi, ciascuno moltiplicato per il proprio peso, arrotondata a due decimali.

```{r formula, results='asis'}
# La formula è scritta in HTML, così il report si legge anche senza connessione.
termini <- sprintf(
  "%s × p<sub>%s</sub>",
  num(verifiche$peso),
  tolower(verifiche$verifica)
)
cat(
  "<p class=\"formula\">fiducia = ",
  paste(termini, collapse = " + "),
  "</p>\n",
  sep = ""
)
```

I pesi sommano a 1: un cluster che supera tutte le verifiche vale 1, uno che le fallisce tutte vale 0.

```{r tabella-verifiche}
knitr::kable(
  data.frame(
    verifiche$verifica,
    verifiche$domanda,
    num(verifiche$peso),
    verifiche$regola
  ),
  col.names = c("Verifica", "Domanda", "Peso", "Come si assegna il punteggio"),
  align = "llrl"
)
```

La dispersione è il 90° percentile della distanza delle letture dal baricentro del cluster. Le raccolte presunte sono le letture del cluster riportate a un anno.

## Cinque esempi svolti

La parte vuota di ogni colonna è il punto perso, e la colonna dice dove.

```{r verifiche-esempi}
verifica_testo(
  punteggi_esempio("mezzo")[["compattezza"]] == 0,
  "il tag sul mezzo non perde più tutta la compattezza."
)
verifica_testo(
  punteggi_esempio("non_censito")[["censimento"]] == 0 &&
    punteggi_esempio("non_censito")[["coerenza"]] < 0.2,
  "l'esempio non censito non perde più censimento e coerenza."
)
verifica_testo(
  all(punteggi_esempio("isolata")[c("compattezza", "censimento")] == 1),
  "la lettura isolata non conserva più compattezza e censimento."
)
```

```{r grafico-esempi, fig.width=10, fig.height=4.6, fig.alt="Punti ottenuti nelle sei verifiche da cinque cluster di esempio"}
n_esempi <- nrow(esempi)
spazio <- 0.004
barre <- expand.grid(i = seq_len(n_esempi), k = seq_len(nrow(verifiche)))
barre$punteggio <- punteggi[cbind(esempi$riga[barre$i], barre$k)]
barre$peso <- verifiche$peso[barre$k]
barre$sinistra <- verifiche$inizio[barre$k] + spazio
barre$larghezza <- barre$peso - 2 * spazio
barre$y <- n_esempi + 1 - barre$i
barre$colore <- ifelse(esempi$evidenza[barre$i], colori$accento, colori$dati)
righe <- transform(esempi, y = n_esempi + 1 - seq_len(n_esempi))
x_indice <- 1.03

ggplot(barre) +
  # traccia vuota: il punteggio massimo di ogni verifica
  geom_rect(
    aes(
      xmin = sinistra,
      xmax = sinistra + larghezza,
      ymin = y - 0.2,
      ymax = y + 0.2
    ),
    fill = colori$traccia
  ) +
  # parte piena: i punti ottenuti
  geom_rect(
    aes(
      xmin = sinistra,
      xmax = sinistra + larghezza * punteggio,
      ymin = y - 0.2,
      ymax = y + 0.2,
      fill = colori$accento
    )
  ) +
  # punteggio scritto solo dove si perdono punti
  geom_text(
    data = barre[barre$punteggio < 0.995, ],
    aes(x = sinistra, y = y - 0.38, label = num(punteggio)),
    hjust = 0,
    size = 3.3,
    colour = colori$secondario
  ) +
  geom_text(
    data = verifiche,
    aes(x = inizio + spazio, y = n_esempi + 0.82, label = verifica),
    hjust = 0,
    size = 3.3,
    colour = colori$primario
  ) +
  geom_text(
    data = verifiche,
    aes(
      x = inizio + spazio,
      y = n_esempi + 0.55,
      label = paste("×", num(peso))
    ),
    hjust = 0,
    size = 3.1,
    colour = colori$secondario
  ) +
  annotate(
    "text",
    x = x_indice,
    y = n_esempi + 0.55,
    label = "Indice",
    hjust = 0,
    size = 3.3,
    colour = colori$primario
  ) +
  geom_text(
    data = righe,
    aes(x = x_indice, y = y, label = num(indice)),
    hjust = 0,
    size = 4.8,
    fontface = "bold",
    colour = colori$primario
  ) +
  geom_text(
    data = righe,
    aes(x = -0.47, y = y + 0.1, label = esempio),
    hjust = 0,
    size = 3.9,
    colour = colori$primario
  ) +
  geom_text(
    data = righe,
    aes(x = -0.47, y = y - 0.2, label = RFID),
    hjust = 0,
    size = 3.1,
    colour = colori$secondario
  ) +
  scale_fill_identity() +
  coord_cartesian(
    xlim = c(-0.47, 1.13),
    ylim = c(0.45, n_esempi + 1),
    expand = FALSE,
    clip = "off"
  ) +
  labs(
    title = sprintf(
      "Il tag sul mezzo si ferma a %s: perde tutti i %s punti della compattezza",
      num(esempi["mezzo", "indice"]),
      num(pesi[["compattezza"]])
    ),
    subtitle = paste0(
      "Punti ottenuti in ogni verifica da cinque cluster del dataset di esempio. ",
      "La larghezza di ogni colonna è il peso della verifica.\n",
      "Il numero sotto una colonna incompleta è il punteggio ottenuto, da 0 a 1."
    ),
    caption = sprintf(
      "Fonte: dataset di esempio dell'app, analisi dei cluster del %s, %s cluster.",
      anno,
      n_esempi
    )
  ) +
  tema_grafico
```

Il contenitore regolare perde `r num(1 - esempi["regolare", "indice"])` perché ha `r dati_esempio("regolare")$numero_raccolte_annue_presunte` raccolte presunte contro `r dati_esempio("regolare")$numero_raccolte_annue_previste` previste. Il non censito perde tutto il censimento e quasi tutta la coerenza, perché i giri che lo leggono sono misti. La lettura isolata conserva compattezza e censimento, ma è `r conta(dati_esempio("isolata")$cluster_numero_letture, "sola lettura", "letture")` sulle `r dati_esempio("isolata")$globale_numero_letture` del suo contenitore.

## Perché è semplice da capire

L'indice si rifà a mano: sei moltiplicazioni e una somma.

```{r verifiche-semplice}
persi_mezzo <- persi_esempio("mezzo")
verifica_testo(
  sum(persi_mezzo[setdiff(names(persi_mezzo), c("compattezza", "raccolte"))]) <
    0.005,
  "il tag sul mezzo perde punti anche in altre verifiche."
)
conto_regolare <- paste(
  sprintf("%s × %s", num(verifiche$peso), num(punteggi_esempio("regolare"))),
  collapse = " + "
)
```

- **Sei domande concrete.** Ogni verifica è una domanda che un operatore si farebbe davanti al bidone: quante volte è stato letto, sempre nello stesso punto, è a database.
- **Un conto che sta in una riga.** Per il contenitore regolare dell'esempio: `r conto_regolare` = `r num(esempi["regolare", "indice"])`. In un foglio di calcolo è una formula sola.
- **Ogni punto perso ha un nome.** I contributi si sommano, quindi la distanza da 1 si divide esattamente tra le verifiche. Il tag rimasto sul mezzo perde `r num(persi_mezzo[["compattezza"]])` per la compattezza e `r num(persi_mezzo[["raccolte"]])` per le raccolte: basta questo a spiegare il suo `r num(esempi["mezzo", "indice"])`.
- **Le stesse soglie della classificazione.** `r soglie$compatto_m` m, `r soglie$disperso_m` m e `r 100 * soglie$coerenza_atteso`% sono le soglie già usate dagli indicatori. Non c'è un secondo insieme di regole da imparare.
- **Scala fissa.** L'indice va sempre da 0 a 1, qualunque siano il numero di letture e la lunghezza del periodo. Due analisi diverse restano confrontabili.
- **Nessun modello da addestrare.** Pesi e soglie sono pochi numeri scritti in chiaro. Chi non condivide un peso lo cambia e vede subito l'effetto.

La somma pesata è stata preferita a due alternative più sofisticate.

| Metodo | Si spiega in una frase | Richiede controlli sul campo già raccolti | Con un dato mancante |
|---|---|---|---|
| Somma pesata, quella adottata | Sì: sei verifiche, ognuna con il suo peso | No | Ne risente solo quella verifica, le altre restano |
| Prodotto dei punteggi | In parte: un solo zero azzera tutto | No | L'indice si azzera o non si calcola |
| Modello statistico addestrato | No: i coefficienti non si leggono | Sì, e oggi non esistono | Dipende dal modello |

## Perché è efficace

Sul dataset di esempio l'indice separa i cluster regolari dagli altri, aggiunge informazione all'indicatore e non dipende dal valore esatto dei pesi.

```{r grafico-indicatori, fig.width=10, fig.height=5.8, fig.alt="Distribuzione dell'indice di fiducia per indicatore"}
conteggi <- analisi |>
  dplyr::count(indicatore_cluster, fiducia = cluster_indice_fiducia) |>
  dplyr::mutate(quota = n / max(n), .by = "indicatore_cluster")
conteggi$y <- riepilogo$y[match(
  conteggi$indicatore_cluster,
  riepilogo$indicatore_cluster
)]
conteggi$colore <- ifelse(
  conteggi$indicatore_cluster == "VALID_TARGET",
  colori$accento,
  colori$dati
)
n_righe <- nrow(riepilogo)
tacche <- seq(0, 1, by = 0.2)
x_mediana <- 1.06
x_sopra <- 1.22

ggplot() +
  # soglia di esempio
  annotate(
    "segment",
    x = soglia_esempio,
    xend = soglia_esempio,
    y = 0.92,
    yend = n_righe + 0.78,
    linetype = "dashed",
    linewidth = 0.35,
    colour = colori$riferimento
  ) +
  geom_segment(
    data = riepilogo,
    aes(x = 0, xend = 1, y = y, yend = y),
    linewidth = 0.4,
    colour = colori$asse
  ) +
  # una barra per ogni valore dell'indice
  geom_rect(
    data = conteggi,
    aes(
      xmin = fiducia - 0.0035,
      xmax = fiducia + 0.0035,
      ymin = y,
      ymax = y + 0.62 * quota,
      fill = colore
    )
  ) +
  # mediana: tratto sotto la riga
  geom_segment(
    data = riepilogo,
    aes(x = mediana, xend = mediana, y = y - 0.17, yend = y - 0.02),
    linewidth = 0.9,
    colour = colori$primario
  ) +
  geom_text(
    data = riepilogo,
    aes(x = -0.5, y = y + 0.43, label = nome),
    hjust = 0,
    size = 3.9,
    colour = colori$primario
  ) +
  geom_text(
    data = riepilogo,
    aes(x = -0.5, y = y + 0.14, label = indicatore_cluster),
    hjust = 0,
    size = 2.9,
    colour = colori$secondario
  ) +
  geom_text(
    data = riepilogo,
    aes(x = x_mediana, y = y + 0.25, label = num(mediana)),
    hjust = 0,
    size = 4.8,
    fontface = "bold",
    colour = colori$primario
  ) +
  geom_text(
    data = riepilogo,
    aes(x = x_sopra, y = y + 0.25, label = paste(sopra, "su", cluster)),
    hjust = 0,
    size = 3.7,
    colour = colori$secondario
  ) +
  annotate(
    "text",
    x = x_mediana,
    y = n_righe + 0.95,
    label = "Mediana",
    hjust = 0,
    size = 3.3,
    colour = colori$primario
  ) +
  annotate(
    "text",
    x = x_sopra,
    y = n_righe + 0.95,
    label = paste("Da", num(soglia_esempio), "in su"),
    hjust = 0,
    size = 3.3,
    colour = colori$primario
  ) +
  annotate(
    "text",
    x = tacche,
    y = 0.66,
    label = num(tacche),
    size = 3.2,
    colour = colori$secondario
  ) +
  annotate(
    "text",
    x = 0.5,
    y = 0.36,
    label = "Indice di fiducia",
    size = 3.5,
    colour = colori$secondario
  ) +
  scale_fill_identity() +
  coord_cartesian(
    xlim = c(-0.5, 1.45),
    ylim = c(0.25, n_righe + 1.1),
    expand = FALSE,
    clip = "off"
  ) +
  labs(
    title = sprintf(
      "Regolari a %s di mediana; poche letture, sparsi, deposito e mezzo tra %s e %s",
      num(mediana_di("VALID_TARGET")),
      num(min(mediana_di(anomali))),
      num(max(mediana_di(anomali)))
    ),
    subtitle = paste0(
      "Quanti cluster hanno ciascun valore dell'indice, per indicatore. Dataset di esempio, anno ",
      anno,
      ".\n",
      "Altezza in proporzione al valore più frequente della riga. Tratto nero sotto la riga: mediana. ",
      "Tratteggio: soglia a destra."
    ),
    caption = sprintf(
      "Fonte: dataset di esempio dell'app, analisi dei cluster del %s, %s cluster.",
      anno,
      formatta_numero(nrow(analisi))
    )
  ) +
  tema_grafico
```

```{r prove-efficacia}
# Cluster regolari con indice basso: devono essere tutti non censiti.
regolari_bassi <- dettaglio[
  dettaglio$indicatore_cluster == "VALID_TARGET" &
    dettaglio$cluster_indice_fiducia < soglia_esempio,
]
verifica_testo(
  nrow(regolari_bassi) > 0 && !any(regolari_bassi$censito),
  "i cluster regolari sotto la soglia non sono più tutti non censiti."
)

# Il bidone spostato del dataset: il luogo con meno letture e quello con più letture.
spostato <- dettaglio[dettaglio$RFID == "RFD20250905100", ]
verifica_testo(
  nrow(spostato) == 2,
  "il bidone spostato non ha più due cluster."
)
debole <- spostato[which.min(spostato$cluster_numero_letture), ]
solido <- spostato[which.max(spostato$cluster_numero_letture), ]
km_spostamento <- distanza_haversine_m(
  debole$lat_baricentro_cluster,
  debole$lon_baricentro_cluster,
  solido$lat_baricentro_cluster,
  solido$lon_baricentro_cluster
) /
  1000
verifica_testo(
  debole$cluster_indice_fiducia < solido$cluster_indice_fiducia,
  "il luogo con meno letture non ha più l'indice più basso."
)

# Stabilità: ogni peso cambia a caso tra la metà e una volta e mezza il suo
# valore, poi i pesi sono riportati a somma 1. Si confronta l'ordine dei cluster.
set.seed(42)
prove <- 5000
indice_base <- as.numeric(punteggi %*% verifiche$peso)
rango <- replicate(prove, {
  pesi_prova <- verifiche$peso * stats::runif(nrow(verifiche), 0.5, 1.5)
  stats::cor(
    indice_base,
    as.numeric(punteggi %*% (pesi_prova / sum(pesi_prova))),
    method = "spearman"
  )
})
rango_pesi_uguali <- stats::cor(
  indice_base,
  rowMeans(punteggi),
  method = "spearman"
)
```

- **Dice qualcosa in più dell'indicatore.** I `r nrow(regolari_bassi)` cluster regolari sotto `r num(soglia_esempio)` sono tutti contenitori non censiti. L'indicatore li dà al loro posto. L'indice segnala che manca l'anagrafica e li ordina da `r num(min(regolari_bassi$cluster_indice_fiducia))` a `r num(max(regolari_bassi$cluster_indice_fiducia))`, secondo la coerenza dei giri che li leggono.
- **Ordina dentro la stessa categoria.** Per il bidone spostato di circa `r round(km_spostamento)` km, il luogo con `r conta(debole$cluster_numero_letture, "lettura", "letture")` vale `r num(debole$cluster_indice_fiducia)` e quello con `r conta(solido$cluster_numero_letture, "lettura", "letture")` vale `r num(solido$cluster_indice_fiducia)`. L'indice dice quale delle due posizioni è solida.
- **Regge al variare dei pesi.** In `r formatta_numero(prove)` prove ogni peso è stato cambiato a caso, tra la metà e una volta e mezza il suo valore. L'ordine dei cluster è rimasto quasi identico: correlazione di rango `r num(stats::median(rango), 3)` in mediana, mai sotto `r num(floor(min(rango) * 100) / 100)`. Con sei pesi uguali è `r num(rango_pesi_uguali)`.
- **Nessuna verifica decide da sola.** Il peso massimo è `r num(max(pesi))`. Un solo dato sbagliato non affossa un cluster e un solo dato buono non lo salva.
- **Ogni verifica premia in una sola direzione.** Un cluster più compatto, più coerente o più vicino alle raccolte previste ha sempre un indice uguale o più alto. Non ci sono inversioni da spiegare.
- **Si appoggia a ciò che i mezzi misurano.** Letture, compattezza e unicità valgono il `r round(100 * sum(pesi[c("letture", "compattezza", "unicita")]))`% dell'indice e vengono dai lettori e dal GPS. Il resto dipende dall'anagrafica.
- **Indica cosa fare.** La verifica con il punteggio più basso suggerisce l'azione: censire il contenitore, controllare la posizione, rivedere il calendario di raccolta.

## Cosa resta da verificare

L'evidenza di oggi viene da dati simulati: la conferma definitiva richiede un confronto con controlli sul campo.

```{r verifiche-limiti}
fermi_o_sul_mezzo <- analisi$cluster_indice_fiducia[
  analisi$indicatore_cluster %in% c("DEPOT_STUCK", "TRUCK_STOWAWAY")
]
# "a 0,65" se il valore è unico, altrimenti "tra ... e ...".
valore_o_intervallo <- function(x) {
  if (min(x) == max(x)) {
    paste("a", num(min(x)))
  } else {
    paste("tra", num(min(x)), "e", num(max(x)))
  }
}
```

- **Va letto insieme all'indicatore.** L'indice misura quanto è solido il dato, l'indicatore dice che cosa è successo. Un tag fermo in deposito o rimasto sul mezzo ha molte letture e resta `r valore_o_intervallo(fermi_o_sul_mezzo)`: non è un contenitore regolare, e a dirlo è l'indicatore.
- **Dati di prova.** I numeri di questo documento vengono dal dataset di esempio dell'app, costruito a tavolino con casi noti. Sui dati reali le distribuzioni saranno meno nette.
- **Verifica sul campo.** Il passo che manca è controllare di persona un campione di cluster con indice alto e uno con indice basso, e contare quante volte l'indice aveva ragione.
- **Parentela con l'indicatore.** Indice e indicatore usano entrambi letture e dispersione, quindi una parte del loro accordo è attesa. L'informazione in più viene da censimento, coerenza del servizio e raccolte.
- **Pesi scelti a giudizio.** I pesi riflettono una valutazione, non una stima sui dati. La prova di stabilità mostra che il risultato non dipende dal loro valore esatto.
- **Non è una probabilità.** Un indice di `r num(soglia_esempio)` non significa `r round(100 * soglia_esempio)`% di probabilità che il bidone sia al suo posto. Serve a ordinare i cluster e a capire cosa manca a ciascuno.
